最高法院刑事判決　　　　　　一○○年度台上字第一八七二號
上　訴　人　蔡柏洋
選任辯護人　張堂歆律師
上列上訴人因違反毒品危害防制條例案件，不服台灣高等法院中
華民國九十八年十月十五日第二審判決（九十八年度上訴字第二
九○二號，起訴案號：台灣新竹地方法院檢察署九十七年度偵字
第四三四六號），提起上訴，本院判決如下：
    主  文
上訴駁回。
    理  由
按刑事訴訟法第三百七十七條規定，上訴於第三審法院，非以判
決違背法令為理由，不得為之。是提起第三審上訴，應以原判決
違背法令為理由，係屬法定要件。如果上訴理由書狀並未依據卷
內訴訟資料，具體指摘原判決不適用何種法則或如何適用不當，
或所指摘原判決違法情事，顯與法律規定得為第三審上訴理由之
違法情形，不相適合時，均應認其上訴為不合法律上之程式，予
以駁回。本件上訴人蔡柏洋上訴意旨略稱：(一)、上訴人自民國九
十七年二月間起至同年六月間止，經論罪之四十九次販賣第三級
毒品愷他命（Ketamine，俗稱Ｋ他命）犯行，所交付之毒品及收
取之現金，其行為均屬相同，買受人僅有三人，犯罪目的單一，
依一般社會通念，認應評價為一罪方符合刑罰公平原則，如予數
罪併罰，有過度處罰之疑，與人民法律感情亦未契合，是於牽連
犯廢除後，適度擴張一行為概念，認此情形為一行為觸犯數罪名
之想像競合犯，方屬適當。本件原判決論以四十九罪，與最高法
院九十七年度台上字第一八八○號刑事判決牴觸，有判決違背最
高法院判決之違背法令。(二)、毒品危害防制條例第十八條規定：
「查獲之第一、二級毒品及專供製造或施用第一、二級毒品之器
具，不問屬於犯人與否，均沒收銷燬之；查獲之第三、四級毒品
及製造或施用毒品之器具，無正當理由而擅自持有者，均沒入銷
燬之。但合於醫藥、研究或訓練之用者，得不予銷燬。前項合於
醫藥、研究或訓練用毒品或器具之管理辦法，由法務部會同行政
院衛生署定之。」故查獲之第三毒品，依法條意旨，即應依該條
例第十八條第一項中段：「查獲之第三、四級毒品及製造或施用
毒品之器具，無正當理由而擅自持有者，均沒入銷燬之。」規定
予以沒入銷燬。本件扣案如原判決附表（下稱附表）二編號1.所
示之第三級毒品愷他命，原判決不依上開規定「沒入」銷燬，而
判決「沒收」，有判決不適用法則或適用不當之違法云云。
惟查：原判決綜合全案卷證資料，本於事實審法院採證認事之職
權，認定上訴人基於販賣第三級毒品愷他命營利之犯意，自九十
七年二月間起利用行動電話為聯絡買賣毒品之工具，以每公克新
台幣（下同）三百十元之價格，向綽號「阿泉」者販入第三級毒
品愷他命後，再以每公克（一包）三百五十元至五百元之價格賣
出，計於附表一所示時間、地點，以附表一所示之方法、價格、
包數，販賣第三級毒品愷他命予黃佩茹三次、許芳馨二十六次、
陳思潔二十次，共計得款十六萬四千二百元。經警依法實施通訊
監察，於九十七年六月十九日下午五時許，在新竹市○○路九十
五巷十八弄一一九號五樓之八將上訴人拘提到案，並扣得如附表
二所示之第三級毒品愷他命、磅秤、包裝袋，及行動電話、帳單
等情。因而撤銷第一審判決，經綜合比較新舊法，而整體適用有
利於上訴人之裁判時法，改判論處上訴人販賣第三級毒品四十九
罪（各依毒品危害防制條例第十七條第二項於偵查及審判中均自
白規定減輕其刑後，分別量處如附表一所示之有期徒刑，並定其
應執行刑為有期徒刑九年）罪刑。已依據卷內資料，說明：前揭
事實，業據上訴人於偵查及審判中坦承不諱，核與黃佩茹、許芳
馨、陳思潔證述之情節相符，並有如附表二所示之第三級毒品愷
他命、磅秤、包裝袋及行動電話、帳單等扣案，與通訊監察錄音
及其譯文在卷可資證明。黃佩茹、許芳馨、陳思潔經採集尿液送
驗，均呈愷他命陽性反應，有台灣尖端先進生技醫藥股份有限公
司濫用藥物檢驗報告可憑。扣案之愷他命經送請鑑定結果，確為
第三級毒品愷他命，亦有內政部警政署刑事警察局及法務部調查
局之鑑定書在卷可考。上訴人於第一審法院雖辯稱，伊有「藥頭
」可以取得毒品，與朋友一起買比較便宜，沒有賺錢云云。然而
上訴人係以每公克三百十元之價格，向綽號「阿泉」者販入愷他
命後，再以每公克（一包）三百五十元至五百元之價格賣出，已
據上訴人坦承在卷，其間每公克賺取四十元至一百五十元之差價
，足見是在販賣營利，所辯沒有賺錢，不足採信。因認上訴人確
有前揭販賣第三級毒品四十九罪之犯行，為其所憑之證據及認定
之理由，已詳為說明及指駁。上訴意旨對於原判決所為前揭論斷
，並未依據卷內資料，具體指摘有何違背法令情形。且查：刑法
第五十五條所謂一行為觸犯數罪名，就故意犯而言，係指對於該
數罪同時有各別之犯意而藉一個行為以達成之而言，若行為不止
一個，或先後可分，即非刑法第五十五條之想像競合犯（參考本
院七十年台上字第一九七一號、四十六年台上字第三○三號、三
十八年穗上字第一二八號、三十年上字第二二七一號判例）。上
訴人之前揭四十九次販賣第三級毒品犯行，其行為不止一個，且
先後可分，即非刑法第五十五條之想像競合犯。且本件情形，與
本院九十七年度台上字第一八八○號刑事判決意旨所闡釋之內容
（持有槍、彈實行特定犯罪），完全無涉。上訴意旨持憑己見，
認為先後在不同時地之四十九次販賣第三級毒品行為，屬於一行
為觸犯數罪名之想像競合犯，應僅構成一罪云云，係以自己之說
詞任意指摘，並非適法之第三審上訴理由。至於毒品危害防制條
例第十八條第一項中段所規定：「查獲之第三、四級毒品及製造
或施用毒品之器具，無正當理由而擅自持有者，均沒入銷燬之。
」所謂「沒入」銷燬，係行政罰，與刑罰所規定之「沒收」迥然
有別。上訴意旨認為扣案之愷他命應依毒品危害防制條例第十八
條第一項中段規定「沒入」銷燬，顯然將行政罰之「沒入」與刑
罰之「沒收」混為一談，自非適法之第三審上訴理由。上訴意旨
所為前揭指摘，均與法律規定得為第三審上訴理由之違法情形，
不相適合。其上訴不合法律上之程式，應予駁回。
據上論結，應依刑事訴訟法第三百九十五條前段，判決如主文。
中    華    民    國  一○○  年    四    月  二十一  日
                      最高法院刑事第四庭
                          審判長法官  謝  俊  雄  
                                法官  陳  世  雄  
                                法官  魏  新  和  
                                法官  徐  文  亮  
                                法官  吳  信  銘  
本件正本證明與原本無異
                                      書  記  官  
中    華    民    國  一○○  年    四    月  二十六  日
                                                       s